臺灣雲林地方法院刑事判決
110年度交訴字第65號
公  訴  人  臺灣雲林地方檢察署檢察官 
被      告  林裕凱



指定辯護人  本院公設辯護人許俊雄  
上列被告因過失致死案件，經檢察官提起公訴（110年度偵字第2
408號），被告於準備程序就被訴事實為有罪之陳述，經本院合
議庭裁定由受命法官獨任行簡式審判程序，判決如下：
    主  文
林裕凱犯過失致人於死罪，處有期徒刑肆月，如易科罰金，以新
臺幣壹仟元折算壹日。緩刑參年，緩刑期間付保護管束，並應履
行本院一一○年度司交附民移調字第八三號調解筆錄所載內容（
如附件），及應於本判決確定之日起陸個月內，完成壹場次之法
治教育課程。
    事  實
一、林裕凱於民國110年1月17日晚間6時57分許，駕駛車牌號碼0
    00-0000號自用小客車，沿雲林縣斗六市文化路由東往西方
    向行駛，行經雲林縣○○市○○路000號前時，本應注意汽車駕
    駛人應注意車前狀況，並隨時採取必要之安全措施，而依當
    時天候晴、夜間有照明、柏油路面乾燥無缺陷、無障礙物而
    視距良好，無不能注意之情事，竟疏未注意車前狀況，並未
    隨時採取必要之安全措施，適陳昭瓊疏未注意在劃有分向限
    制線之路段，行人不得穿越道路，及於100公尺內劃設有行
    人穿越道，應經由行人穿越道穿越道路，竟自雲林縣○○市○○
    路000號前，由南往北步行跨越分向限制線進入林裕凱行駛
    車道，林裕凱因而駕車撞擊陳昭瓊，陳昭瓊因此受有創傷性
    腦損傷併急性顱內出血、顱骨骨折及腦水腫等傷害，經送國
    立臺灣大學醫學院附設醫院雲林分院急救，於同年1月30日1
    3時22分許，因外傷性腦損傷併硬膜下出血、顱骨骨折死亡
    。林裕凱於肇事後，向到場處理之員警承認自己為肇事人，
    自首而接受裁判。
二、案經陳昭瓊配偶李美雪及陳昭瓊之子陳弘霖告訴暨臺灣雲林
    地方檢察署檢察官相驗後偵查起訴。
    理  由
一、程序方面：
    本案被告林裕凱所犯之罪，非死刑、無期徒刑、最輕本刑為
    3年以上有期徒刑之罪，或高等法院管轄第一審之案件，被
    告於準備程序中，就前揭被訴事實為有罪之陳述，經告以簡
    式審判程序之旨，並聽取被告與公訴人之意見後，本院爰依
    刑事訴訟法第273條之1第1項規定，裁定本案行簡式審判程
    序。
二、認定犯罪事實之證據及理由：
  ㈠被告就駕駛前開自小客車，竟疏未注意車前狀況，並未隨時
    採取必要之安全措施，撞擊被害人陳昭瓊，因而致被害人死
    亡之事實，業於警、偵、本院準備程序及審理時自白不諱（
    相卷第19頁至第22頁、第23頁至第25頁、第87頁至第88頁、
    第91頁至第92頁，本院卷第40頁、第83頁、第90頁、第93頁
    ），核與證人即到場處理警員孫偉哲於偵訊、告訴人即被害
    人之妻李美雪於警詢、告訴人即被害人之子陳弘霖於警詢、
    偵訊證述之情節相符（相卷第27頁至第29頁、第31頁至第33
    頁、第89頁至第90頁、第91頁至第92頁、第151頁至第153頁
    、第155頁），復有雲林縣○○○○○○○道○○○○○○○○○道○○○○○○○○○○
    ○○○號查詢汽車駕駛人、車輛詳細資料報表、臺灣雲林地方檢
    察署相驗屍體證明書、臺灣雲林地方檢察署檢驗報告書、國
    立臺灣大學醫學院附設醫院雲林分院診斷證明書各1份、雲
    林縣警察局舉發違反道路交通管理事件通知單2份、現場監
    視錄影畫面截圖1張、相驗照片11張、現場暨車損照片共13張
    （相卷第41頁、第43頁至第55頁、第57頁至第61頁、第67頁
    、第69頁、第93頁、第95頁至第103頁、第131頁、第133頁
    至第143頁）等在卷可稽，上開事實，應可認定。
  ㈡按汽車行駛時，駕駛人應注意車前狀況，並隨時採取必要之
    安全措施。行人於設有行人穿越道之路段，必須經由行人穿
    越道穿越道路，不得在其100公尺範圍內穿越道路，在劃有
    分向限制線之路段，不得穿越道路。以上分別為道路交通安
    全規則第94條第3項、第134條第1款、第3款定有明文。被告
    駕車自應遵守前開第94條第3項規定，以避免危險之發生，
    且當時天候晴、夜間有照明、柏油路面乾燥無缺陷、無障礙
    物而視距良好，並無不能注意之情事，行車時疏未注意車前
    狀況，致撞及適正穿越車道之被害人，其應負過失之責甚明
    。被害人於事故前並未行走行人穿越道，違規跨越分向限制
    線穿越文化路一情，有雲林縣警察局斗六分局道路交通事故現
    場圖1份在卷可參（相卷第57頁），而距離被害人穿越文化
    路在100公尺以內設有行人穿越道等情，亦有雲林縣警察局
    舉發違反道路交通管理事件通知單1張在卷可參（相卷第41
    頁），故被害人於100公尺內劃設有行人穿越道之路段，未
    依規定行走行人穿越道，反逕行穿越劃設分向限制線之路段
    一節，當可認定。被告及被害人有上開過失，此有本件經送
    鑑定結果，亦同此認定。被害人因此死亡，已如前述，被告
    之過失行為與被害人之死亡結果間，存有因果關係。被害人
    對此事故發生雖與有過失，惟僅為民事過失相抵之問題，仍
    不能以此解免被告之罪責，附此敘明。
  ㈢交通部公路總局嘉義區監理所嘉雲區車輛行車事故鑑定會鑑
    定意見另認：「林裕凱飲用酒類逾法定標準值駕駛自用小客
    車，同為肇事原因。」，有交通部公路總局嘉義區監理所嘉
    雲區車輛行車事故鑑定會0000000案件鑑定意見書在卷可稽
    （偵卷第15頁至第16頁）。然查道路交通安全規則第114條
    第2款固規定，汽車駕駛人飲用酒類或其他類似物後其吐氣
    所含酒精濃度達每公升0.15毫克以上者，不得駕車。惟此僅
    係判斷汽車駕駛人是否有道路交通管理處罰條例第35條第1
    項第1款所規定「酒精濃度超過規定標準」之行政違規情事
    之準據。而依卷內刑法第185條之3案件測試觀察紀錄表所示
    ，員警於被告肇事後，於110年1月17日晚上8時10分起至8時
    22分之間對被告進行直線測試及平衡動作，均無異常，且其
    亦能以筆在兩個同心圓間之0.5公分環狀帶內繪製圓圈，有
    上開測試觀察紀錄表在卷可按（相字卷第123頁至第124頁）
    ，又到場處理的員警廖晟竣表示：被告做直線測試過程中均
    沒有搖晃左右不定情事，且進行單腳獨立站立時也均正常，
    繪製同心圓中均正常，未有明顯繪製不順及其他酒醉泥爛之
    情事等情，有職務報告1份在卷可稽（相字卷第161頁）。到
    場處理的員警孫偉哲也證述：被告當時雖有酒氣，但沒有走
    路不穩或胡言亂語的情況等語（相字卷第151頁至第153頁）
    ，足見被告甫肇事後並無受酒精影響而有控制能力降低之情
    形，本案並無證據證明被告服用酒類已達不能安全駕駛之程
    度。是交通部公路總局嘉義區監理所嘉雲區車輛行車事故鑑
    定會就此部分之鑑定意見尚有未合，本院無從據此認定。
　㈣綜上所述，本案事證已臻明確，被告前開犯行堪以認定，應
    依法論科。
三、論罪科刑
  ㈠核被告所為，係犯刑法第276條之過失致人於死罪。檢察官雖
    當庭主張被告違犯道路交通管理處罰條例第86條第1項，然
    本案並無證據證明被告服用酒類已達不能安全駕駛之程度，
    已詳述如前，實難逕認被告已符合「酒醉」駕車「因而」致
    人死亡之要件，附予敘明。
  ㈡再按汽車駕駛人，在快車道依規定駕車行駛，因行人或慢車
    不依規定，擅自進入快車道，而致人受傷或死亡，依法應負
    刑事責任者，減輕其刑，道路交通管理處罰條例第86條第2
    項定有明文。此項法定必減之規定，並不局限於無過失責任
    之汽車駕駛人，是被害人擅自貿然穿越道路，進入快車道而
    為被告撞及，自可依上開法條減輕其刑（最高法院78年度台
    非字第155號判決意旨參照）。查被告於案發時係在快車道
    駕車行駛，有道路交通事故調查報告表（一）「事故位置」
    欄在卷可稽（相卷第59頁），適有被害人未依規定擅自進入
    快車道，而撞擊被害人致被害人死亡，被告雖有未注意車前
    狀況之疏失，應負刑事責任，惟揆諸前述法條意旨，被告應
    適用道路交通管理處罰條例第86條第2項之規定，依法減輕
    其刑。
  ㈢又被告於車禍發生後停留於現場，在有偵查犯罪職權之公務
    員知悉其犯行前，向獲報前往事故現場處理之員警坦承肇事
    而自首上情並接受裁判，有雲林縣警察局斗六分局交通小隊
    道路交通事故肇事人自首情形紀錄表在卷可稽（相卷第63頁
    ），被告對於該未發覺之罪主動向到場處理之員警坦承其係
    肇事之行為人，再於其後到庭接受裁判，被告既已合於法定
    自首之要件，自得依刑法第62條前段之規定，遞減輕其刑。
  ㈣爰審酌被告未能切實遵守交通規則，疏未注意車前狀況，隨
    時採取必要之安全措施，貿然前行，因而肇事之過失情節，
    且被害人未依規定行走行人穿越道、違規跨越分向限制線亦
    有過失，被害人枉送寶貴生命，其家屬受此天人永隔之痛，
    被告犯行實不可取。惟念及被告前無其他前科，素行良好，
    有臺灣高等法院被告前案紀錄表可參，暨被告犯罪後坦承犯
    行，且告訴人與被告110年9月29日達成民事調解，有調解筆
    錄在卷可稽（見本院卷第57頁），及被告自述大學畢業之智
    識程度，未婚、無子女，協助家中車床工作，擔任學徒，月
    薪約新臺幣（下同）2萬多元，與父母同住，並提出診斷證
    明書、清寒證明、戶籍謄本在卷可參（本院卷第97頁至第10
    3頁）之家庭生活經濟狀況，兼衡檢察官、告訴人、辯護人
    、被告的量刑意見等一切情狀，量處如主文所示之刑，並諭
    知易科罰金之折算標準。
  ㈤被告未曾因故意犯罪受有期徒刑以上刑之宣告，有臺灣高等
    法院被告前案紀錄表1份附卷可稽，被告因一時駕車疏忽，
    致罹刑章，被告已與告訴人達成調解，有本院110年度司交
    附民移調字第83號調解筆錄可稽（本院卷第57頁至第58頁）
    ，足認被告已具悔意，經此偵、審教訓，應知警惕而無再犯
    之虞，本院認其所受宣告之刑，以暫不執行為適當，又為督
    促被告確實按上開調解條件履行，爰依刑法第74條第1項第1
    款規定，併諭知緩刑3年，並依同條第2項第3款之規定，命
    被告應依調解條件內容支付金額，且為確保被告能記取教訓
    ，爰依刑法第74條第2項第8款規定，命被告於判決確定之日
    起6個月內接受1場次之法治教育課程，併依刑法第93條第1
    項第2款之規定，宣告緩刑期間付保護管束。再倘被告未遵
    期履行前開負擔且情節重大，足認原宣告之緩刑難收其預期
    效果，而有執行刑罰之必要者，檢察官得依刑法第75條之1
    第1項第4款之規定，聲請法院撤銷其之緩刑宣告，併此敘明
    。
據上論斷，應依刑事訴訟法第273條之1第1項、第299條第1項前
段，道路交通管理處罰條例第86條第2項，刑法第276條、第41條
第1項、第62條前段、第74條第1項第1款、第2項第3款、第8款、
第93條第1項第2款，刑法施行法第1條之1第1項，判決如主文。
本案經檢察官黃立宇提起公訴，檢察官林豐正、顏鸝靚到庭執行
職務。
中　　華　　民　　國　　110 　年　　12　　月　　14　　日
                  刑事第五庭  法  官  張恂嘉
以上正本證明與原本無異。
如不服本判決應於收受判決後20日內向本院提出上訴書狀，並應敘述具體理由；其未敘述上訴理由者，應於上訴期間屆滿後20 日內向本院補提理由書（均須按他造當事人之人數附繕本）。「切勿逕送上級法院」。　　　　　　　　　　　
                             書記官  洪青霜
中　　華　　民　　國　　110 　年　　12　　月　　14　　日
附件（本院110年度司交附民移調字第83號調解筆錄）：
林裕凱、許秀謙即紋成工業社願連帶給付聲請人李美雪、陳仲哲、陳弘霖、陳吳梅菊、陳弘穎共新臺幣（下同）參佰陸拾萬元（含強制汽車責任保險理賠金、含車損），其中貳佰壹拾萬元已給付完畢，尚餘壹佰伍拾萬元，給付方式如下： ㈠分18期給付，自民國（下同）110年10月28日起至112年3月28日止，每月1期，每月28日前，第1期至第17期各給付捌萬元，第18期給付壹拾肆萬元，均匯入聲請人李美雪設於臺灣銀行斗六分行帳戶內。 ㈡如有1期不履行，則視為全部到期。 
附錄本案論罪科刑法條全文
中華民國刑法第276條
因過失致人於死者，處五年以下有期徒刑、拘役或五十萬元以下
罰金。